---
title: "Comando graficas IÑAKI"
output: html_document
date: "2026-03-04"
---

```{r setup, include=FALSE}
knitr::opts_chunk$set(echo = TRUE)
```

## CARGAR LOS DATOS

Con el siguiente comando cargamos el csv con los datos llamandolo ai para que sea mas sencillo

```{r}
ai <- read.csv("ai_impact_jobs_2010_2025_GOLD.csv")
head(ai)
```

## FILTRAR LOS DATOS

Queremos comprobar que casos tienen un alto riesgo de sustitucion, es decir que la variable automation_risk_score sea mayor que 0.7

```{r}
altos_riesgo <- ai[ai$automation_risk_score > 0.7, ]
```

Y veremos en especifico tres variables de interes que serian la variable industry, job_title y company_size en las que se cumple nuestra condicion anterior

```{r}
industry_altos <- altos_riesgo$industry
industry_altos

job_title_altos <- altos_riesgo$job_title
job_title_altos

company_size_altos <- altos_riesgo$company_size
company_size_altos
```

## CREAR LAS GRAFICAS

Ahora crearemos las graficas para identificar visualmente y por tanto mas rapidamente. Cada una tendra como variable X la variable propia y variable Y será la frecuencia. De esta manera, sabiendo que cada categoria está en riesgo de sustitucion, sabremos que sectores de la industria, que trabajos, y que tipo de empresas se veran mas afectadas

```{r}
#grafica del tamaño de la empresa
ggplot(altos_riesgo, aes(x = company_size)) +
  geom_bar(fill = "steelblue") +
  scale_y_continuous(limits = c(0, 325)) +
  theme_minimal() +
  labs(title = "Cantidad de casos por tamaño de empresa (riesgo > 0.7)",
       x = "Tamaño de empresa",
       y = "Cantidad")

#grafica del trabajo
ggplot(altos_riesgo, aes(x = job_title)) +
  geom_bar(fill = "darkorange") +
  scale_y_continuous(limits = c(0, 325)) +
  theme_minimal() +
  labs(title = "Cantidad de job titles con riesgo > 0.7",
       x = "Job Title",
       y = "Cantidad") +
  theme(axis.text.x = element_text(angle = 45, hjust = 1))

#grafica tipo de industria
ggplot(altos_riesgo, aes(x = industry)) +
  geom_bar(fill = "seagreen") +
  scale_y_continuous(limits = c(0, 325)) +
  theme_minimal() +
  labs(title = "Cantidad de industrias con riesgo > 0.7",
       x = "Industria",
       y = "Cantidad") +
  theme(axis.text.x = element_text(angle = 45, hjust = 1))

```

En estas graficas, diferenciadas por colores, ponemos como tope de frecuencia 325 ya que es cercana al maximo pero no lo suficientemente lejos como para distorsionarla
